臺灣臺中地方法院民事判決
111年度中小字第1031號
原      告  蔡碧雲  
被      告  林順德  

上列被告因妨害自由案件（本院110 年度中簡字第2712號刑事案
件），經原告提起刑事附帶民事訴訟請求損害賠償（原審案號本
院110 年度中簡附民字第2 號），由本院刑事庭裁定移送前來，
經於民國111 年5 月23日言詞辯論終結，本院判決如下：
    主      文
被告應給付原告新臺幣1萬5000元，及自民國111年1月23日起至
清償日止，按週年利率百分之5計算之利息。
原告其餘之訴駁回。
本判決原告勝訴部分得假執行。
    事實及理由
一、原告主張：兩造均住居於門牌號碼臺中市○區○○路000巷00號
    之京都社區內，原告居於4樓之18，被告居於3樓之16，為上
    下樓之鄰居關係，緣因被告認原告之樓地板龜裂且水管破損
    ，造成其居所內之天花板漏水，且認原告與鄰居相處不睦，
    竟基於恐嚇之犯意，分別於民國110年5月31日凌晨1時44分
    許、同年6月4日凌晨2時48分許及同年6月5日凌晨2時50分許
    ，持內裝有不明液體而疑似為尿液或糞水之保特瓶上樓，並
    將瓶內液體傾倒於原告上開住所門口之門縫中，進而溢流進
    入原告住處內，致原告心生畏懼。為此，爰依侵權行為之法
    律關係，請求被告賠償慰撫金新臺幣(下同)2萬元，及自起
    訴狀繕本送達翌日起至清償之日止，按週年利率百分之5 計
    算之利息。　　　
二、被告抗辯：我沒有破壞原告物品，也沒有恐嚇原告，我於11
    0年6月某日在社區管理室櫃台偶遇正與社區管理主任聊天之
    原告，原告隨即對我大聲咆哮稱：「不要臉在我家地板倒尿
    」等語，依原告當日之反應，顯見其毫無畏懼，此部分有在
    場之證人林淑美可證，則原告指稱因遭被告恐嚇而心生畏懼
    ，實非可採。此外，被告於111年1月4日上午請林淑美轉交2
    萬元及合約書，以緩解原告憂鬱症病情及願意就原告住處漏
    水造成被告住處損害等事為和解，然遭原告拒絕，被告並非
    無誠意解決本件爭議；再者原告前以憂鬱症加重為由向鈞院
    請求9萬元之精神慰撫金，已遭鈞院以訴無理由駁回確定，
    則原告再次以被告潑灑尿液或糞水為由提起本件訴訟，亦致
    使被告不堪其擾，身心受創等語。並聲明：原告之訴駁回。
    　
三、本院得心證之理由
　㈠按刑事訴訟判決所認定之事實，固非當然有拘束民事訴訟判
    決之效力，但民事法院調查刑事訴訟原有之證據，而斟酌其
    結果以判斷事實之真偽，並於判決內記明其得心證之理由，
    即非法所不許（最高法院67年台上字第2674號及49年台上字
    第929號民事裁判要旨參照），是本院自得調查刑事訴訟中
    原有之證據，斟酌其結果以判斷其事實，合先敘明。　
　㈡按因故意或過失，不法侵害他人之權利者，負損害賠償責任
    ；不法侵害他人之身體、健康、名譽、自由、信用、隱私、
    貞操，或不法侵害其他人格法益而情節重大者，被害人雖非
    財產上之損害，亦得請求賠償相當之金額，民法第184條第1
    項前段、第195條第1項前段分別定有明文。查證人即京都社
    區總幹事林淑美於本院審理時證稱：原告有於110年5月31日
    、同年6月4日、同年6月5日向我反應門口遭潑尿，說她很害
    怕，我沒有印象兩造有在我面前吵架，也沒有印象原告有向
    被告稱她不害怕等語（本院卷第82至83頁），則據證人前開
    所述，並無從推認原告有何無心生畏懼之情形，被告抗辯原
    告表示她不害怕等語，舉證尚有未足，並非可採。佐以被告
    於前開時地潑灑尿液於原告門口之事實，亦有監視錄影畫面
    附卷可查，衡情於門口發現穢物自有心生不適、難以忍受，
    進而惶恐可能被害之心理，準此，原告起訴主張因被告前開
    行為致其感到難堪及心生畏懼，精神上受有痛苦，係故意不
    法侵害原告之健康權及隱私權，要屬可採，是原告本於侵權
    行為之法律關係，請求被告賠償非財產上之損害，於法即屬
    有據。被告固抗辯原告前已提告遭駁回確定等語，然原告前
    以兩造房屋漏水修繕爭議致其憂鬱症加重為由提起損害賠償
    之訴，有本院109年度中小字第3208號民事判決附卷可考，
    與本件遭被告恐嚇而起訴，兩者基礎事實並非相同，被告指
    原告就同一案件重複起訴，應有誤解。
　㈢次按不法侵害他人之人格權，被害人受有非財產上損害，請
    求加害人賠償相當金額之慰撫金時，法院對於慰撫金之量定
    ，應斟酌實際加害情形、所造成之影響、被害人痛苦之程度
    、兩造之身分地位經濟情形及其他各種狀況，以核定相當之
    數額。查原告為國小畢業，目前無業，獨居，沒有需要扶養
    之人，名下有一筆建物，被告專科畢業，業已退休，名下有
    數筆房屋及土地等節，業據原告於本院、被告於另案刑事案
    件審理時分別陳明在卷（本院卷第83頁、110年度偵字第341
    33號卷第19頁），並有本院調取之稅務電子閘門財產及所得
    調件明細表在卷可查。是本院審酌兩造之身分、地位、經濟
    能力、原告經此侵權行為所受之精神上痛苦等一切情狀，認
    原告請求被告賠償2萬元之精神慰撫金，尚嫌稍高，應以1萬
    5000元為適當。
  ㈣再按給付有確定期限者，債務人自期限屆滿時起，負遲延責
    任。給付無確定期限者，債務人於債權人得請求給付時，經
    其催告而未為給付，自受催告時起，負遲延責任。其經債權
    人起訴而送達訴狀，或依督促程式送達支付命令，或為其他
    相類之行為者，與催告有同一之效力，民法第229 條第 1 
    項、第2 項定有明文。又遲延之債務，以支付金錢為標的者
    ，債權人得請求依法定利率計算之遲延利息。但約定利率較
    高者，仍從其約定利率。應付利息之債務，其利率未經約定
    ，亦無法律可據者，週年利率為百分之五，民法第233 條第
    1 項、第203 條亦有明定。本件原告對被告之侵權行為損害
    賠償債權，核屬無確定期限之給付，自應經原告之催告而未
    為給付，被告始負遲延責任。準此，原告於起訴前既未催告
    被告給付，自應以原告起訴狀繕本於111 年1 月22日送達被
    告時發生催告之效力（本院111年度中簡附民字第2號卷第11
    頁），並以該繕本送達被告之翌日即111 年1 月23日起至清
    償日止，按週年利率百分之5 計算之法定遲延利息。
五、綜上所述，原告依侵權行為之法律關係，請求被告給付原告
    1萬5000元及自111 年1 月23日起至清償日止，按週年利率
    百分之5 計算之利息，為有理由，應予准許；逾此範圍之請
    求，則屬無據，應予駁回。
六、本件事證已臻明確，兩造其餘攻擊防禦方法，經核均與判決
    結果不生影響，爰不逐一論述。 
七、本件係適用小額程序所為被告敗訴之判決，依民事訴訟法第
    436 條之20規定，應依職權宣告假執行。 
八、原告提起本件刑事附帶民事訴訟，而由本院刑事庭依刑事訴
    訟法第504條第1項規定，裁定移送前來，依同條第2項規定
    免繳納裁判費，且於本院審理期間，亦未滋生其他訴訟必要
    費用，茲參酌臺灣高等法院暨所屬法院95年度法律座談會意
    旨，自無庸為訴訟費用負擔之諭知，併予敘明。
中    華    民    國   111    年    6     月     14   日
                  臺中簡易庭    法  官  陳航代
上為正本係照原本作成。
如不服本判決，應於送達後廿日內，以判決違背法令為理由，向
本院提出上訴狀並表明上訴理由（上訴理由應表明一、原判決所
違背之法令及其具體內容；二、依訴訟資料可認為原判決有違背
法令之具體事實），如於本判決宣示後送達前提起上訴者，應於
判決送達後廿日內補提上訴理由書（須附繕本）。　　　　　　
中　　華　　民　　國　　111 　年　　6 　　月　　21　　日
                                書記官  錢  燕